【裁判字號】    90,台上,956
【裁判日期】    900222
【裁判案由】    違反毒品危害防制條例
【裁判全文】
最高法院刑事判決                                  九十年度台上字第九五六號
    上  訴  人  甲○○○
右上訴人因違反毒品危害防制條例案件，不服台灣高等法院高雄分院中華民國八十九
年十一月三十日第二審判決（八十八年度上訴字第一六八六號，起訴案號：台灣高雄
地方法院檢察署八十七年度偵字第一九三二八號），提起上訴，本院判決如左：
    主  文
上訴駁回。
    理  由
按刑事訴訟法第三百七十七條規定，上訴於第三審法院，非以判決違背法令為理由，
不得為之。是提起第三審上訴，應以原判決違背法令為理由，係屬法定要件。如果上
訴理由狀並未依據卷內訴訟資料，具體指摘原判決不適用何種法則或如何適用不當，
或所指摘原判決違法情事，顯與法律規定得為第三審上訴理由之違法情形，不相適合
時，均應認其上訴為違背法律上之程式，予以駁回。本件原判決綜合調查證據之結果
，認上訴人甲○○○共同犯有毒品危害防制條例第四條第二項販賣第二級毒品（安非
他命）罪之事實，因認第一審判決，論上訴人以上開罪名，量處有期徒刑玖年，併諭
知褫奪公權伍年，販毒所得新台幣（下同）伍拾捌萬元沒收，如全部或一部不能沒收
時，以其財產抵償之，為無不合，予以維持，駁回上訴人在第二審之上訴，已詳認
定犯罪事實之依據及憑以認定之理由，並對上訴人否認販賣安非他命之辯詞，如何不
足採信，均已依據卷內資料予以指駁及說明，從形式上觀察，原判決並無違背法令情
形。上訴意旨仍執陳詞，謂證人徐德義所稱上訴人從家中攜出一大包安非他命至證人
許秀美住處，由徐德義驗貨一節，顯與開車至隱蔽處，以口啖驗其純度及成色之一般
驗貨程序不符，徐德義對許秀美住家格局之陳述，雖與實際相符，亦難證明係進入許
秀美家中驗貨，法務部調查局南部機工組（下稱調查局南機組）既對上訴人案發當日
行蹤完全掌握，惟遲至徐德義與綽號「二六○」男子甫步行至台灣省高雄縣大寮鄉○
○路五七巷口，及上訴人攜款外出時，始予以逮捕，若謂欲將贓款一併查扣，必緊盯
上訴人所持現款，豈能任由上訴人丟棄贓款於大寮鄉○○路五七巷旁停車場而未見，
況上訴人若至許秀美住處驗貨交易，並收受伍拾捌萬元，調查局幹員何未搜獲贓款，
證人張見明及李正文之供述，均未具體供證確實親眼看見徐德義將錢交予上訴人，上
訴人亦將一公斤安非他命交予徐德義之事實，上訴人於交易時均未現身，渠等交易對
象顯係綽號「振仔」之男子，調查局幹員既從旁監控，事實上自無完成交易之可能，
僅屬販賣安非他命未遂等語，係就原判決已詳為論斷與說明之事項，再事爭執，殊非
適法之第三審上訴理由。次按審理事實之法院，其認定被告犯罪事實所憑之證據，並
不以直接證據為限，間接證據亦包括在內，凡綜合調查所得之各種直接及間接證據，
本於推理之作用得其心證而為事實之判斷，既與事實無違，此項判斷即與完全憑空推
測迥異，即不容任意指為違法。原審判決並非僅依憑上訴人在調查局調查時之自白，
為認定上訴人犯行之唯一證據，尚且引述上訴人於調查、偵查及一審訊問時所為不利
之供述，證人徐德義、張見明及李正文分別於調查、偵查及一審訊問時之供證，扣案
之安非他命壹大包，載明民國八十七年八月十九日匯款及現金提領十五萬元之李正文
郵局存簿儲金簿影印本壹份，法務部調查局檢驗通知書壹紙、調查局南機組八十九年
二月一日（89）南機緝字第三○○三三號函，與其他調查證據之結果（詳見原判決理
由一），認定上訴人確有本件販賣安非他命犯行，摒棄不採上訴人、徐德義、張見明
及李正文所為事後有利之詞，本於推理之作用予以綜合判斷，認與事實相符，始資為
論罪基礎，經核其證據之取捨及證明力之判斷，於法均無不合。再上訴人如何具販賣
安非他命之故意，致本件犯行之成立，原判決於理由一已詳述其調查審認之結果，核
屬事實審法院採證認事職權之適法行使，不能任指為違法。又證人等所為證言，何者
為可採，事實審法院本得參酌其他相關證據為自由之判斷，苟無違經驗法則，即難指
為違法。原判決就徐德義、張見明及李正文所為有利或不利上訴人之供述，已於理由
一(二)、(三)、(六)詳述其取捨之心證理由，經核亦無違經驗法則。上訴意旨謂徐德義有三
次麻藥前科，知悉供出毒品來源因而破獲者，得減輕其刑，故辯稱安非他命係向上訴
人購買，供己吸用，惟徐德義購買一公斤安非他命價金須向友人調借，且大量購買，
風險極高，其係自己購買吸用抑或持以高價販賣，自非無疑云云，任加爭論，亦非適
法。至原判決就上訴人於調查時自白之任意性與真實性，未調取錄音帶或錄影帶勘驗
一節，雖未說明未予調查之理由，稍嫌疏漏，惟於判決主旨尚不生影響，按諸刑事訴
訟法第三百八十條規定，自不得執為適法之第三審上訴理由。此外，上訴人徒憑己意
，對原審職權之適法行使及原判決理由已詳為論斷之事項，任意爭辯，顯與法定上訴
第三審之形式要件不符，其上訴違背法律上之程式，應予駁回。
據上論結，應依刑事訴訟法第三百九十五條前段，判決如主文。
中      華      民      國     九十     年      二      月    二十二    日
                              最高法院刑事第六庭
                                  審判長法官  謝  家  鶴
                                        法官  洪  文  章
                                        法官  花  滿  堂
                                        法官  陳  世  淙
                                        法官  洪  佳  濱
      右正本證明與原本無異
                                              書  記  官
中      華      民      國     九十     年      三      月      九      日


司法院資訊處製作；財團法人民間司法改革基金會備份。
